臺灣板橋地方法院刑事判決　　　　　　　94年度訴字第2330號
公　訴　人　臺灣板橋地方法院檢察署檢察官
被　　　告　甲○○
上列被告因違反毒品危害防制條例案件，經檢察官提起公訴（94
年度核退毒偵字第1878號），因被告於本院準備程序中為有罪之
陳述，本院告知被告簡式審判程序之旨，並聽取當事人之意見後
，經合議庭裁定改以簡式審判程序審理，判決如下：
    主  文
甲○○施用第一級毒品，處有期徒刑陸月，如易科罰金，以佰
元折算壹日，扣案之注射針筒壹支沒收之；又施用第二級毒品，
處有期徒刑月，如易科罰金，以佰元折算壹日。應執行有期
徒刑柒月，如易科罰金，以佰元折算壹日，扣案之注射針筒壹
支沒收之。
    事  實
一、甲○○前因施用毒品案件，經本院以九十四年度毒聲字第八
    三四號裁定送觀察、勒戒後，因認無繼續施用毒品之傾向，
    而於九十四年六月十四日因觀察、勒戒執行完畢釋放，並經
    臺灣板橋地方法院檢察署檢察官以九十四年度毒偵字第二六
    五○號不起訴處分確定。詎甲○○猶不知悔改，竟又基於施
    用第一級毒品海洛因之犯意，於上開觀察、勒戒執行完畢後
    之五年內，即於九十四年七月六日凌晨一時許，在臺北縣泰
    山鄉○○街十八巷四之二號三樓住處，以將海洛因用水稀釋
    置於注射針筒內注射之施用方式，施用第一級毒品海洛因一
    次。另基於施用第二級毒品甲基安非他命之概括犯意，於九
    十四年七月四日晚間十一時許在上開地點，以將甲基安非他
    命置入玻璃球吸食器內燒烤後吸食其煙霧之施用方式，施用
    第二級毒品甲基安非他命一次。嗣於九十四年七月六日上午
    七時二十分許在其上址住處，經警據報前往拘捕，當場扣得
    海洛因注射針筒一支，並經採集其尿液送驗而查獲上情。
二、案經臺北縣政府警察局新莊分局報告臺灣板橋地方法院檢察
    署檢察官偵查起訴，因甲○○於本院準備程序中為有罪之陳
    述，經本院合議庭裁定以簡式審判程序審理。
    理  由
一、前揭犯罪事實，業據被告甲○○於本院審理時坦承不諱，且
    查：
（一）被告於九十四年七月六日所採集之尿液，經送台灣檢驗科
      技股份有限公司以酵素免疫分析法篩檢、氣相層析質譜儀
      分析法確認，檢驗結果認該尿液中均呈嗎啡及甲基安非他
      命陽性反應，此有該公司九十四年七月二十日CH/二○○
      五/七○一三七號濫用藥物尿液檢驗報告（臺灣板橋地方
      法院檢察署九十四年度核退毒偵字第一八七八號偵查卷第
      三頁）在卷可稽。經查：
  １、海洛因施用入人體後水解還原成嗎啡，再循嗎啡之代謝方
      式排出體外，業據行政院衛生署藥物食品檢驗局以七三藥
      檢壹字第○三○二二一號函說明綦詳，且尿液中能否驗出
      嗎啡陽性反應，與其投與量、投與途徑、採尿時間、個人
      體質及檢測方法之靈敏度有關，國外曾有文獻報導注射六
      毫克之海洛因鹽酸鹽，其代謝物嗎啡之平均可檢出時限約
      為二十六小時，亦經行政院衛生署藥物食品檢驗局於八十
      一年九月八日以（八一）藥檢壹字第八一一四八八五號函
      釋明在案。
  ２、甲基安非他命經口服投與後，約百分之七十於二十四小時
      內自尿中排出，約百分之九十於九十六小時內自尿中排出
      ，由於目前國內尿液中甲基安非他命之檢驗僅為鑑定其是
      否呈陽性反應，尚未定其含量，且甲基安非他命成分之檢
      出與其投與方式、投與量、個人體質、採尿時間與檢測儀
      器之精密度等諸多因素有關，因此僅憑尿液中呈甲基安非
      他命陽性反應，並無法確實推算吸食時間距採集時間之長
      短，惟依上述資料推斷，最長可能不會超過四日即九十六
      小時，此經行政院衛生署藥物食品檢驗局於八十一年二月
      八日以（八一）藥檢壹字第○○一一五六號函釋明在案。
  ３、前揭尿液檢驗報告載明係以GC/MS （即氣相層析質譜儀分
      析法）方法作為確認檢驗之方式，而該方法之原理係檢品
      經氣化後，通過層析管分離純化，再將純化後之成分循序
      送入質譜儀做個別鑑定。因質譜儀所測定之圖譜，在化學
      上被公認具有指紋特性，故可據以完全判定該檢品係為何
      種化合物。是以氣相層析質譜儀（GC/MS）作 藥物及其代
      謝產物之定性及定量分析，幾乎不會有偽陽性反應產生，
      此經台北榮民總醫院於八十三年四月七日以八三北總內字
      第三○五九號函釋明在案。
  ４、另人體施用甲基安非他命後，其主要代謝物中，未改變型
      態之甲基安非他命占施用劑量達百分之四十三，安非他命
      則約為百分之五；人體若係施用安非他命後，主要代謝物
      中則有未改變型態之安非他命，但無甲基安非他命，此經
      法務部調查局以九十三年五月四日調科壹字第○九三六二
      四一三九八○號函釋明在案。足見人體若施用安非他命，
      其尿液代謝物不可能出現甲基安非他命，惟人體若施用甲
      基安非他命，其尿液代謝物除主要有甲基安非他命外，亦
      可能有少量之安非他命。是本件被告之尿液除呈現較少量
      之安非他命陽性反應外，主要係呈現甲基安非他命之陽性
      反應，依上開函示，被告應係施用甲基安非他命無誤。
  ５、準此被告之尿液經以氣相層析質譜儀分析法檢驗，既係呈
      嗎啡及甲基安非他命陽性反應，顯見被告應有在前揭犯罪
      時間連續施用第一級毒品海洛因及施用第二級毒品甲基安
      非他命之行為甚明。
（二）被告前因施用毒品案件，經觀察、勒戒後，認無繼續施用
      毒品之傾向，於九十四年六月十四日因觀察、勒戒執行完
      畢釋放，並由臺灣板橋地方法院檢察署檢察官以九十四年
      度毒偵字第二六五○號不起訴處分確定，此有上開不起訴
      處分書、臺灣高等法院被告前案記錄表各一份在卷可參，
      是被告於觀察、勒戒執行完畢後，五年內再犯本件施用第
      一級、第二級毒品罪之事實，堪以認定。
（三）綜上卷附之各項文書、扣案證物等補強證據已足資擔保被
      告於本院審理中所為之上開任意性自白之真實性，依刑事
      訴訟法第一百五十六條第一項、第二項之規定，自得據被
      告前開任意性自白及各該補強證據相互利用，認本件事證
      明確，被告犯行洵堪認定，應予依法論科。
二、查海洛因、甲基安非他命分屬毒品危害防制條例第二條第二
    項第一款所規定之第一級毒品及同條項第二款所規定之第二
    級毒品，核被告所為，係犯毒品危害防制條例第十條第一項
    施用第一級毒品罪及同條第二項施用第二級毒品罪。被告持
    有毒品，復進而施用，其持有毒品之低度行為，為施用毒品
    之高度行為所吸收，均不另論罪。被告所犯上開二罪間，犯
    意各別，罪名不同，應分論併罰之。
三、本院審酌被告施用毒品，足以戕害其身心，滋生其他犯罪，
    惡化治安，嚴重損及公益，且被告前曾犯施用毒品罪，業經
    觀察、勒戒執行完畢釋放，仍未戒斷其施用毒品之惡習，竟
    再為本件施用毒品犯行，顯見其不思悔改，及其犯後坦承犯
    行，而其施用毒品行為於本質上係屬自我戕害行為，反社會
    性之程度應屬較低等一切情狀，分就所犯二罪分別量處如主
    文所示之刑，並定其應執行之刑及諭知易科罰金之折算標準
    ，以示懲儆。扣案之注射針筒一支（經被告清洗，無毒品殘
    渣），係被告所有供施用毒品所用之物，此據被告於本院審
    理時供明在卷，爰依刑法第三十八條第一項第二款規定，併
    予宣告沒收。
據上論斷，應依刑事訴訟法第二百七十三條之一第一項、第二百
九十九條第一項前段，毒品危害防制條例第十條第一項、第二項
，刑法第十一條前段、第四十一條第一項前段、第二項、第五十
一條第五款、第三十八條第一項第二款，罰金罰鍰提高標準條例
第二條，判決如主文。
本案經檢察官葉志飛到庭執行職務。
中　　華　　民　　國　　94　　年　　12　　月　　15　　日
            刑事第二庭  審判長法　官  李  釱  任
                              法  官  徐  子  涵
                              法  官  劉  安  榕
上列正本證明與原本無異。
如不服本判決應於送達後10日內向本院提出上訴狀。
                              書記官  楊  馥  如
中　　華　　民　　國　　94　　年　　12　　月　　15　　日
附錄本案論罪科刑法條全文：
毒品危害防制條例第10條
施用第一級毒品者，處 6 月以上 5 年以下有期徒刑。
施用第二級毒品者，處 3 年以下有期徒刑。
